【裁判字號】    97,抗,84
【裁判日期】    971211
【裁判案由】    選任臨時管理人
【裁判全文】
臺灣臺中地方法院民事裁定                97年度抗字第84號
抗  告  人  壬○○
            癸○○
            甲○○
            丁○○
相  對  人  大丸精機股份有限公司
法定代理人  辛○○
            江來盛律師
            庚○○
上列一人
代  理  人  高進棖律師
上列當事人間聲請選任臨時管理人事件，抗告人對於民國97年2
月13日本院所為之裁定提起抗告，本院合議庭裁定如下：
    主    文
抗告駁回。
抗告費用由抗告人負擔。
    理    由
一、本件抗告意旨略以：
    抗告人壬○○原為力錩機械股份有限公司（下稱力錩公司）
    的董事長，而庚○○、戊○○、乙○○、己○○4人原為力
    錩公司之員工。該5人離開力錩公司後，於民國83年7月共同
    集資成立相對人大丸精機股份有限公司（下稱大丸公司），
    當時壬○○持股50﹪，其餘50﹪股份則由庚○○、戊○○、
    乙○○、己○○等4人分別持有。在相對人大丸公司成立之
    初，因庚○○等4人之專長僅在技術製作，對於業務、管理
    、行政、財務均一竅不通，只有壬○○有5年機械公司董事
    長經驗及6年貿易公司經驗，所以抗告人壬○○自告奮勇擔
    任董事長兼任總經理，且4人並無異議。此外，大丸公司成
    立時之資本額只有新台幣（下同）1，000萬元，而抗告人壬○○於公司成立初期，以個人資產抵押借款供公司週轉資金
    使用。嗣後，在抗告人壬○○擔任董事長10年間，公司業績
    蒸蒸日上，從第2年業績3,000多萬元至抗告人壬○○去職董
    事長時，業績近5億元。舉凡營運方針的擬定與佈局、成本
    統合計算、匯兌操作、資金運轉調度、目錄設計、國外參展
    及國外客戶洽商、銀行經理之接洽、對國內重要採購及對外
    業務，尤其是公司重要物資的採購議價及交期洽談，均由抗
    告人壬○○負責統籌。是以，抗告人壬○○才是真正熟稔大
    丸公司業務及重要方針之人，亦是臨時管理人之最佳人選。
    其次，庚○○於陳報狀中所稱經歷為大丸公司11年經理及3
    年董事長並不實在，實際上庚○○只擔任大丸公司副理8年
    、經理3年及董事長3年，且庚○○長期派駐大陸公司，對大
    丸公司業務並不熟稔，是故庚○○並不適任臨時管理人。又
    庚○○等人於96年12月20日民事聲請狀中指抗告人壬○○要
    求領2份薪水云云，顯非事實。抗告人壬○○僅有在董事會
    中要求權利與義務應該要相等，並質疑董事長兼任總經理之
    薪資到底應領董事長之薪資或總經理之薪資，並非如其等所
    稱，要求領2份薪資。且抗告人壬○○於92年9月12日之存證
    信函中，即明白指出其已於92年6月中旬以書面通知辭去大
    丸公司董事長一職，並非如庚○○等人所誣指，因要求領2
    份薪水不成，憤而辭董事長專任總經理。若如庚○○等人所
    言，早在抗告人壬○○一開始擔任董事長兼總經理時，就該
    要求2份薪資，絕不會等到9年後才提出要求，其等顯係提出
    不實資訊，致使原審法院做出錯誤之判斷。再者，庚○○等
    人不贊同抗告人壬○○擔任相對人大丸公司之臨時管理人，
    實因抗告人壬○○身為大丸公司董事長10年及總經理13年間
    ，對幹部要求嚴謹，庚○○、戊○○、乙○○、己○○等在
    公司均曾遭責罵或記過處分，是因懷恨在心而聯合起來排擠
    ；且抗告人壬○○現已遭排擠而離開公司。又庚○○等4人
    現均任職公司，其僅提名自己為管理人，而不贊同抗告人壬○○擔任之，其意圖操控公司之心昭然若揭。另庚○○等人
    於96年12月5日遭經濟部退回以假決議申請變更公司董監事
    登記後，於96年12月7日及同月11日連續異常贖回4筆基金，
    金額高達2億6188萬元（超過公司淨值之一半），庚○○等
    人捨棄利息穩定且贖回隔天即可入帳之國內債券基金，而分
    別轉存零計息之甲存及年利率僅0.1﹪之乙存，除侵害公司
    及全體股東權益外，顯示另有所謀。又因抗告人與庚○○等
    人雙方持股各50﹪，故抗告人壬○○在原審聲請時才會基於
    公平原則提名自己、庚○○及一公正會計師或律師。如今，
    有公正之會計師及律師各一位，對大丸公司再好不過，只是
    ，若在抗告人壬○○和庚○○之間擇一真正適當人選，綜合
    所有條件，當然是選任抗告人壬○○為臨時管理人對大丸公
    司最為有利。原審從未通知抗告人蒞庭表示意見，即逕依庚○○等人之陳報狀作成裁定，亦有違反非訟事件法第183條
    第3項之規定。為此請求廢棄原審關於選任庚○○為相對人
    公司之臨時管理人部分，改選任適當之抗告人壬○○為相對
    人公司之臨時管理人等語。
二、按董事會不為或不能行使職權，致公司有受損害之虞時，法
    院因利害關係人或檢察官之聲請，得選任一人以上之臨時管
    理人，代行董事長及董事會之職權，但不得為不利於公司之
    行為。董事任期屆滿而不及改選時，延長其執行職務至改選
    董事就任時為止。但主管機關得依職權限期令公司改選；屆
    期仍不改選者，自限期屆滿時，當然解任，公司法第208條
    之1第1項、第195條第2項分別定有明文。次按法人之董事一
    人、數人或全體不能或怠於行使職權，或對於法人之事務有
    自身利害關係，致法人有受損害之虞時，法院因主管機關、
    檢察官或利害關係人之聲請，得選任臨時董事代行其職權。
    但不得為不利於法人之行為。法院為前項裁定前，得徵詢主
    管機關、檢察官或利害關係人之意見，非訟事件法第64條第
    1項、第2項亦定有明文。查大丸公司原董事長為庚○○，原
    董事有壬○○、戊○○2人，原監察人為乙○○，其等之任
    期均自93年3月23日起至96年3月22日止。嗣因股東間生有糾
    紛，經經濟部函令限期於96年12月3日前改選董事及監察人
    並辦理變更登記，逾期董事、監察人職務當然解任，嗣大丸
    公司於96年11月17日召開臨時股東會以假決議方式選任庚○○、戊○○二人為董事，丙○○為監察人等情，此有抗告人
    提出之大丸公司變更登記表、經濟部96年10月5日經授中字
    第09632856040號函文及大丸公司96年度第1次股東臨時會議
    紀錄為證（見原審卷第3至第10頁）。經查：
（一）原審以：依公司法第191條文、第192條第1項之規定，股
      東會議決議之內容，違反法令或章程者無效；公司董事會
      ，設置董事不得少於3人，由股東會就有行為能力之人選
      任之。查大丸公司96年11月17日舉行之96年度第1次臨時
      股東會因出席人數不足公司總發行股份數2分之1以上，惟
      達3分之1，乃做成假決議選任大丸公司董事2名（分別為
      庚○○及戊○○）。嗣於96年12月1日復舉行96年度第2次
      臨時股東會議，因出席股數仍不足總發行股數2之1以上，
      而已達3之1，故再次做成假決議選任董事2名（仍為庚○○及戊○○），此有大丸公司股東庚○○、戊○○、乙○○、丙○○陳報之2次股東臨時會議紀錄附卷可憑。據此
      ，上開大丸公司臨時股東會決議選任董事2名，已明顯違
      反公司法第192條第1項董事應有3名以上之規定，依同法
      第191條規定，該決議已違反法令而屬無效，是庚○○及
      戊○○自不能依該決議合法當選為大丸公司之董事。次查
      ，原任董事壬○○、乙○○、戊○○復已依法於96年12月
      3日屆期解任（參公司法第195條條文規定及經濟部96年10
      月5日經授中字第09632856040號函意旨），是大丸公司目
      前即無合法董事會可運作並行使其職權，自有使公司受損
      害之虞。揆諸首開公司法規定，大丸公司即有選任臨時管
      理人之必要。抗告人以大丸公司董事會已不能行使職權，
      致公司無法運作而有受損害之虞，為此爰依法聲請選任臨
      時管理人等語，自屬有據。原審審酌本件抗告人表示大丸
      公司應選任之臨時管理人以3人較為適當，並同時推薦抗
      告人壬○○、股東庚○○及一位律師或會計師為之。而股
      東庚○○、戊○○、乙○○、丙○○則共同具狀推薦股東
      乙○○、己○○、庚○○、戊○○，並同意選任專業人士
      為臨時管理人，惟表示不贊同壬○○擔任等語。審酌股東
      庚○○為多數股東推薦之人選，且任職於大丸公司10餘年
      ，復曾任大丸公司董事長，為尊重股東意願及權益，並使
      公司運作順利，自堪任公司臨時管理人之職。又本件大丸
      公司因股東間利益糾葛，致公司運作生有疑義，對於法律
      程序及公司會計帳目等，股東間復各有不同意見（參聲請
      人聲請狀及股東乙○○等人陳報狀載內容及所提出之各文
      件影本），故認大丸公司亦有選任法律及會計專業人士協
      助管理之必要。經原審依職權函請臺灣省會計師公會、臺
      中律師公會推薦適合之人選，該二公會分別推薦辛○○會
      計師（住臺中市西屯區○○○○街87號1樓）、江來盛律師
      （住臺中市○○路81號4樓之3），有該二公會函附卷可參
      ；原審認其2人分別具會計師、律師之資格，自足充任本
      件臨時管理人之職責，爰依首開公司法規定，選任股東庚○○、會計師辛○○、律師江來盛三人共同擔任大丸公司
      之臨時管理人等情，經核於法並無違誤。
（二）按選任臨時管理人之目的係為維持公司業務之正常營運，
      健全法人之發展，發揮法人之社會功能，不致影響股東權
      益及國內經濟秩序（參照公司法第208條之1之增訂理由及
      非訟事件法第64條之修訂理由），故於選任臨時管理人時
      ，應以法人之最佳利益為考量。查大丸公司之股東共有抗
      告人4人及乙○○、戊○○、庚○○、己○○及丙○○5人
      ，合計9人，此有股東名冊在卷可憑（見本院卷第69頁）
      。抗告人壬○○持有大丸公司股份數為12,300股，固為大
      丸公司最大股東，然抗告人4人於原審已推舉庚○○為大
      丸公司臨時管理人，原審依其聲請，並考量上述情況，選
      任庚○○為臨時管理人之一，已尊重抗告人之意願與權益
      。抗告人事後又翻異前詞，主張庚○○不適任云云，要與
      誠信原則有違。其次，抗告人4人合計持有大丸公司股份
      數為14,500股，與其餘股東即乙○○、戊○○、庚○○、
      己○○及丙○○合計持有之股份數14,500股相同，抗告人
      嗣後雖反對由庚○○擔任大丸公司臨時管理人，並請求改
      選抗告人壬○○擔任臨時管理人，然其餘股東即乙○○、
      戊○○、庚○○、己○○及丙○○到庭陳明：同意由庚○○擔任大丸公司臨時管理人，並反對由抗告人壬○○擔任
      該公司臨時管理人等情（見本院卷第127至130頁），在此
      情況之下，自需兼顧其等之意願與權益。參酌抗告人壬○○雖陳明其曾擔任大公司董事長10年，期間大丸公司業務
      蒸蒸日上，然庚○○自93年3月23日起迄96年3月22日止，
      經選任為大丸公司之董事長，對該公司近年來之運作較為
      熟悉。至於抗告人壬○○所指摘之庚○○有無企圖操控大
      丸公司，有無違反公司之利益等諸般是非，是否屬實，本
      院認原審已依抗告人之聲請選任公正之會計師及律師各一
      位共同擔任大丸公司臨時管理人，以利業務之推展，已就
      抗告人與庚○○不合之情形有所兼顧，符合大丸公司之最
      佳利益。況臨時管理人制度之設，在救濟一時之窮，究非
      長遠之計，抗告人實際上係與其餘股東就大丸公司業務經
      營權有爭執，此應循其他既有之代表訴訟制度，紛爭始能
      徹底解決。
三、綜上所述，原審選任庚○○擔任大丸公司臨時管理人之一，
    經核於法並無不合。抗告意旨仍執前詞指摘原裁定不當，求
    予廢棄，為無理由。
中    華    民    國    97    年    12    月    11    日
                  民事第三庭    審判長法  官  林洲富
                                      法  官  曹宗鼎
                                      法  官  黃渙文
正本係照原本作成。
如不服本裁定，僅得於收受本裁定正本送達10日內，以適用法規
顯有錯誤為理由，向本院提出再抗告狀（須附繕本一份及繳納再
抗告裁判費新臺幣1,000元），經本院許可後始可再抗告，前項
許可，以原裁定所涉及之法律見解具有原則上重要性者為限。
中    華    民    國    97    年    12    月    11    日
                                      書記官


司法院資訊處製作；財團法人民間司法改革基金會備份。
